臺灣高雄地方法院刑事判決　　　　　　　96年度簡字第2244號
聲　請　人　臺灣高雄地方法院檢察署檢察官
被　　　告　甲○○
上列被告因賭博案件，經檢察官聲請簡易判決處刑（96年度偵字
第9411號），本院判決如下：
    主      文
甲○○共同連續犯圖利聚眾賭博罪，處有期徒刑肆月，如易科罰
金，以銀元參佰元即新台幣玖佰元折算壹日。如附表所示之物均
沒收。
    事實及理由
一、甲○○前因賭博案件，經本院以95年度易字第789 號判處有
    期徒刑10月，嗣經上訴，經台灣高等法院高雄分院以96年度
    上易字第12號撤銷原判，改判罰金新台幣3 萬元確定在案。
    其係址設於高雄市○○區○○路126 號「金戰遊藝場」之負
    責人，明知不得以電子遊戲機供為賭博之器具，竟基於賭博
    及意圖營利提供賭博場所、意圖營利聚眾賭博之概括犯意，
    自民國95年6 月1 日起，於上開公眾得出入之場所，擺設如
    附表編號1 至6 之賭博性電子遊戲機為賭具，供不特定顧客
    賭博財物，其賭法係由賭客以現金向店員開分，以押注之方
    式與電子遊戲機對賭輸贏，若贏時機檯分數會增加，再以機
    檯所累計之分數，以1 比1 之比例，由店員兌換現金歸其所
    有，若輸則分數減少，藉此射倖方式計算輸贏，並於同日雇
    用不知情之陳立晉、吳錞昇負責開分、洗分、換拿寄分卡之
    工作，另於同年月4 日起，以月薪新臺幣（下同）2 萬4 千
    元之代價雇用與之具犯意聯絡之吳惠珊（另案判決確定），
    由吳惠珊擔任櫃臺開分及兌換現金之工作，共同以此方式提
    供賭博場所聚眾賭博財物。嗣於95年6 月12日下午4 時30分
    許，適有賭客孫銘璋（另案判決確定）在上揭公眾得出入之
    處所打玩「水果盤」賭博機檯贏得2 萬分後，遂向吳惠珊表
    示不再把玩欲洗分兌換現金，吳惠珊即示意孫銘璋至遊藝場
    2 樓處，並交付現金1,000 元予孫銘璋，孫銘璋持上開現金
    離開現場後，為警當場逮獲，並經警持本院核發之搜索票（
    95 年 度聲搜字第1543號）前往上開處所搜索，當場扣得如
    附表編號1 至6 所示之賭博用電子遊戲機具共61臺，及如附
    表編號12所示當場賭博之器具，附表編號8 在兌換籌碼處之
    財物，及附表編號7 、9 、10、11、13所示供本案賭博之用
    之物，始查知上情。案經高雄市政府警察局小港分局報告台
    灣高雄地方法院檢察署檢察官聲請簡易判決處刑。
二、被告甲○○固不否認擔任「金戰遊藝場」之負責人，並於該
    場所擺設如附表編號1 至6 所示之電子遊戲機機台供不特定
    顧客打玩，且聘僱證人吳惠珊擔任店員之事實，核與證人吳
    惠珊於警詢、偵查中證述情節大致相符，並有高雄市政府警
    察局小港分局（聲請書誤載為楠梓分局）搜索、扣押筆錄、
    扣押物品目錄表各1 份，現場照片4 張在卷可佐，惟矢口否
    認有何供給賭博場所、聚眾賭博、賭博犯行，辯稱：店內並
    無兌換現金云云。惟查：證人孫銘璋於警詢及偵查中，一致
    證稱在上開遊藝場內把玩電子遊戲機具以賭博財物，伊把玩
    遊戲機具所累積之機分可以兌換現金，95年6 月12日伊在上
    開處所以2 萬分向證人吳惠珊洗分換得現金1,000 元等語，
    核與證人吳惠珊於偵查中所證述：分數與錢的比例是20比1
    ，1 塊錢有20分等語（95年度偵字第16269 號卷第23頁）互
    核相符，且本案係因警方於路口盤檢證人孫銘璋時，證人孫
    銘璋自行供出甫自金戰遊藝場把玩電玩後換取現金，而為警
    查獲者，亦有高雄市政府警察局小港分局漢民派出所職務報
    告1 紙在卷可佐（警卷第32頁）。是以被告所經營之上開遊
    藝場確實有以顧客把玩電玩所累積之積分兌換現金之賭博行
    為，堪以認定。被告上開圖利供給賭博場所、聚眾賭博、賭
    博犯行，事證明確，應依法論科。
三、論罪科刑：
  (一)新舊法比較
  1.被告行為後，刑法及刑法施行法業於94年2 月2 日經總統以
    華總一義字第09400014901 號令修正公布，並於95年7 月1
    日施行，參酌最高法院95年5 月23日刑事庭第8 次會議決議
    ，修正後刑法第2 條第1 項之規定，係規範行為後法律變更
    所生新舊法律比較適用之準據法，於新刑法施行後，應適用
    修正後刑法第2 條第1 項之規定，為「從舊從輕」之比較。
    另於比較時應就罪刑有關之共犯、未遂犯、想像競合犯、牽
    連犯、連續犯、結合犯，以及累犯加重、自首減輕暨其他法
    定加減原因（如身分加減）與加減比例等一切情形，本於統
    一性及整體性原則，綜其全部罪刑之結果而為比較。
  2.刑法第28條關於共犯之規定，由原條文：「二人以上共同實
    施犯罪之行為者，皆為正犯」，修正為：「二人以上共同實
    行犯罪之行為者，皆為正犯」，揆諸本條之修正理由係為釐
    清陰謀共同正犯、預備共同正犯、共謀共同正犯是否合乎本
    條規定之正犯要件，而本案被告與證人吳惠珊共同提供場所
    聚眾賭博之犯行，既屬實行犯罪行為之正犯，則適用舊法第
    28條規定論擬，對被告並無不利，依刑法第2 條第1 項前段
    ，應一體適用行為時之舊法。
  3.被告行為後，刑法第56條連續犯之規定，業於94年1 月7 日
    修正公布刪除，並於95年7 月1 日施行，則被告之犯行，因
    行為後新法業已刪除連續犯之規定，此刪除雖非犯罪構成要
    件之變更，但顯已影響行為人刑罰之法律效果，自屬法律有
    變更，依新法第2 條第1 項規定，比較新、舊法結果，新法
    須就各次犯行數罪併罰，仍應適用較有利於被告之行為時法
    律即修正前之刑法論以連續犯。
  4.罰金刑部分：被告行為後，刑法第33條第5 款業已修正施行
    ；修正後刑法第33條第5 款規定「罰金：新臺幣1, 000元以
    上，以百元計算之。」，與修正前刑法第33條第5 款規定「
    罰金：1 元以上。」不同。比較新舊法結果，本案關於刑法
    第266 條第1 項前段、第268 條法定刑罰金部分以舊法較有
    利於被告。
  5.刑法第41條雖係關於刑罰執行事項，參照最高法院90年度台
    非字第223 號、92年度台上字第5220號、94年度台上字第85
    8 號判決要旨，若該條有所變更，亦應依刑法第2 條第1 項
    之規定，比較新舊法，以資決定應適用之法律。修正後之刑
    法第41條就易科罰金之要件「犯最重本刑為5 年以上有期徒
    刑以下之罪」及「而受6 個月以上徒刑之罪」部分，雖未變
    更，但就易科罰金之標準，由修正前之刑法第41條第1 項及
    罰金罰鍰提高標準條例第2 條之「100 元以上300 元以下折
    算1 日」（即新臺幣300 元以上900 元以下折算1 日），提
    高為「新臺幣1 千元、2 千元或3 千元折算1 日」，刑法修
    正後之易科罰金標準，顯較不利於被告。至於新法將原有「
    因身體、教育、職業、家庭之關係或其他正當事由，執行顯
    有困難」規定，予以刪除，因該部分係屬於檢察官指揮執行
    時，所應審酌事項之規定（最高法院77年度台非字第158 號
    判決參照），而與法院應否諭知易科罰金之要件判斷無涉，
    從而，比較修正前、後之刑法、罰金罰鍰提高標準條例之規
    定，仍以修正前之刑法及罰金罰鍰提高標準條例之規定，較
    有利於被告。
  6.綜上述之比較結果，舊法之規定顯較有利於被告，依刑法第
    2 條第1 項前段之規定，自應全部適用最有利於被告之舊法
    處斷。
  (二)聲請意旨僅記載被告係自95年6 月4 日前之某日起，在上開
    遊藝場擺設賭博性電玩等語，並未指明開始擺設機台之時間
    ，而以證人陳立晉、吳錞昇於警詢中所述，渠等均係自95年
    6 月1 日起受僱於該遊藝場工作等語，堪認本件被告至少應
    自95年6 月1 日起即已開始擺設上開賭博性電玩之行為。而
    按扣案電子遊戲機具之輸贏機率不確定，乃以偶然之事實決
    定勝負，性質上為機器提供者以該機器替代與他人賭博。又
    電子遊戲機之程式於設計之初即已隱含該遊戲機具有較高獲
    勝機率，此從經營者必須花費資金購買或租用遊戲機台，並
    提供場所擺放而仍能獲利即明，是該等以擺設電子遊戲機提
    供不特定顧客賭博財物，顯然同時具有營利之意圖至明。再
    者上揭遊藝場所擺設之電子遊戲機具多達61台，顯係供聚集
    不特定多數人賭博之用。被告雇用證人吳惠珊擔任洗分、兌
    換現金之工作，共同意圖營利提供「金戰電子遊藝場」之公
    眾得出入場所為賭博場所，並利用數量眾多之機器與不特定
    之人賭博財物，聚眾賭博。核其所為，係犯刑法第266 條第
    1 項前段之賭博罪及第268 條之圖利供給賭博場所及聚眾賭
    博罪。被告與共犯吳惠珊間，就上揭賭博、圖利供給賭博場
    所及聚眾賭博罪，有犯意聯絡及行為分擔，均為共同正犯。
    被告所犯賭博罪、意圖營利供給賭博場所及聚眾賭博罪，係
    基於一個賭博犯意之決定，達成其同一犯罪之各個舉動，應
    屬法律概念之一行為，其以一行為觸犯上開3 罪名，為想像
    競合犯，應依刑法第55條規定從一重之意圖營利聚眾賭博罪
    處論處。又聲請意旨雖僅記載被告係犯刑法第266 條之賭博
    罪，惟犯罪曾否起訴，應以起訴書狀所記載之被告及犯罪事
    實為準，不受檢察官起訴法條之限制。被告所涉賭博、圖利
    供給賭博場所罪、圖利聚眾賭博罪部分之事實既為聲請簡易
    判決處刑書所敘及，且被告所犯之賭博及圖利聚眾賭博罪，
    均與聲請意旨所載之賭博罪之犯罪事實有想像競合之裁判上
    一罪關係已如前述，本院自得併以審理。本院審酌被告與共
    犯吳惠珊提供賭博場所供不特定顧客賭博財物，藉此營利，
    敗壞社會風氣，且現場供作賭具之電子遊戲機多達61台，被
    告除以每月2 萬4 千元之薪資聘僱共犯吳惠珊擔任店員外，
    並尚另行聘僱不知情之陳立晉、吳錞昇負責開分、洗分、換
    拿寄分卡之工作，顯見投入資本規模非小，獲利甚多，其助
    長人性貪慾及滋生社會問題均屬嚴重，且被告甫因95年1 月
    上旬某日至95年3 月16日止之同一經營金戰電子遊藝場之行
    為為警查獲，嗣經法院判刑確定，有本院95年度易字第789
    號、台灣高等法院高雄分院96年度上易字第12號裁判書各1
    份在卷可稽，並有卷附台灣高等法院被告前案紀錄表1 紙在
    卷足佐，其於前案遭查獲後2 月餘即再犯本案，顯見被告並
    無悔改之意，且犯後飾詞狡辯，態度惡劣，惟念及其本件經
    營時間非長，並其犯罪動機、目的、手段等一切情狀，量處
    如主文所示之刑，並斟酌被告為高職畢業、家境勉持等情，
    併諭知易科罰金之折算標準，以資儆懲。
四、檢察官聲請簡易判決處刑書雖指因扣案物已於另案聲請宣告
    沒收，故不另聲請宣告沒收等語，惟基於共犯責任共通原則
    ，在扣案物並非遭銷燬而已不存在之情況下，依法均應就被
    告涉案之扣案物品為沒收與否之處分，是扣案如附表編號1
    至6 所示之賭博性電子遊戲機具機台61台（均含IC板）、編
    號12之代幣2,500 枚，均為當場賭博之器具，附表編號8 所
    示週轉金19,100元則係兌換籌碼處之財物，均應依刑法第26
    6 條第2 項規定宣告沒收；附表編號7 、9 、10、11、13所
    示之物，係被告所有、供犯本件圖利賭博罪所用之物，爰依
    修正前刑法第38條第1 項第2 款規定宣告沒收之。
五、據上論斷，應依刑事訴訟法第449 條第1 項、第3 項、第45
    0 條第1 項，刑法第2 條第1 項前段、修正前刑法第28條、
    第266 條第1 項前段、第2 項、第268 條、第55條、第41條
    第1 項前段、第38條第1 項第2 款，罰金罰鍰提高標準條例
    第1 條前段、廢止前同條例第2 條，現行法規所定貨幣單位
    折算新臺幣條例第2 條，逕以簡易判決處刑如主文。
六、如不服本判決，得自收受送達之日起10日內，向本院提起上
    訴。
中　　華　　民　　國　　96　　年　　5 　　月　　2　 　日
                    高雄簡易庭  法　官  郭宜芳
以上正本證明與原本無異。
如不服本判決，應於判決送達後10日內，向本院提出上訴狀。
中　　華　　民　　國　　96　　年　　5 　　月　　2 　　日
                                書記官  陳素徵
附錄本案論罪科刑所犯法條：
刑法第268條
意圖營利，供給賭博場所或聚眾賭博者，處3年以下有期徒刑，
得併科3千元以下罰金。
刑法第266條
在公共場所或公眾得出入之場所賭博財物者，處1千元以下罰金
。但以供人暫時娛樂之物為賭者，不在此限。
當場賭博之器具與在賭檯或兌換籌碼處之財物，不問屬於犯人與
否，沒收之。
附表：
　　┌──┬──────────┬──────────┐
　　│編號│品名                │數量　　　　　　　　│
　　├──┼──────────┼──────────┤
　　│1　 │悟空（含IC板）　　　│10台　　　　　　　　│
　　├──┼──────────┼──────────┤
　　│2　 │5PK （含IC板）　　　│8 台　　　　　　　　│
　　├──┼──────────┼──────────┤
　　│3　 │行星（含IC板） 　　 │8 台（含主機2 塊）　│
　　├──┼──────────┼──────────┤
　　│4　 │水果（含IC板）　　　│25台　　　　　　　　│
　　├──┼──────────┼──────────┤
　　│5　 │賽狗（含IC板）　　　│7 台　（含主機1 塊）│
　　├──┼──────────┼──────────┤
　　│6　 │北斗神拳（含IC板）  │3 台　              │
　　├──┼──────────┼──────────┤
　　│7　 │報表　　　　　　　  │21張 　　　　　　　 │
　　├──┼──────────┼──────────┤
　　│8　 │週轉金　　　　　　  │新台幣19100元　　　 │
　　├──┼──────────┼──────────┤
　　│9　 │積分卡（1000點）　　│75張 　　　　　　　 │
　　├──┼──────────┼──────────┤
　　│10　│積分卡（500 點）　　│55張 　　　　　　　 │
　　├──┼──────────┼──────────┤
　　│11　│積分卡（100 點）　　│74張 　　　　　　　 │
　　├──┼──────────┼──────────┤
    │12  │代幣                │2500枚              │
    ├──┼──────────┼──────────┤
    │13  │打鐘卡              │13張                │
    ├──┼──────────┼──────────┤
    │14  │寄分本              │19本                │
    └──┴──────────┴──────────┘
